【裁判字號】    91,交訴,153
【裁判日期】    920102
【裁判案由】    肇事遺棄罪等
【裁判全文】
臺灣桃園地方法院刑事判決                        九十一年度交訴字第一五三號
    公  訴  人  臺灣桃園地方法院檢察署檢察官
    被      告  丙○○  男  三.
右列被告因肇事遺棄罪等案件，經檢察官提起公訴（九十一年度偵字第一三四二八號
），本院判決如左︰
    主  文
丙○○服用酒類不能安全駕駛動力交通工具而駕駛，處有期徒刑肆月；又因過失傷害
人，處有期徒刑參月；又駕駛動力交通工具肇事，致人受傷而逃逸，處有期徒刑捌月
。應執行有期徒刑壹年。
    事  實
一、丙○○前因用藥酒醉駕駛案，經臺灣桃園地方法院以八十九年度桃交簡字第一四
    四號判決判處罰金二萬元，甫於民國八十九年七月十日執行完畢（不構成累犯）
    。猶不知悔改，明知服用酒類不能安全駕駛動力交通工具者，不得駕駛，仍於九
    十一年七月二十六日凌晨零時許起，在桃園縣桃園市某處之卡拉ＯＫ店中飲用酒
    類迄同日凌晨五時許止，已至不能安全駕駛動力交通工具之狀態後（未達心神喪
    失或精神耗弱之程度），隨即駕駛車號Ｚ九–一六九三號自用小客車，搭載其友
    人甲○○一同沿桃園縣八德市○○路由桃園往大溪方向行駛欲返回家中，嗣於同
    日上午六時許行經桃園縣八德市○○路一段一一六號前，本應注意車輛行駛時，
    駕駛人應注意車前狀況，並隨時採取必要之安全措施；以及汽車駕駛人飲酒後其
    吐氣所含酒精成分超過每公升零點二五毫克以上者，不得駕車，而依當時天候為
    晴、日間自然光線充足、路面狀態乾燥無缺陷、道路型態為直路、且無障礙物、
    視距良好等情狀，並無不能注意之情事，仍疏未注意，不慎撞及同向在前由乙○
    ○騎乘而正常行駛，車牌號碼ＶＬ○–八九五號之輕型機車，致乙○○人車倒地
    ，並受有頭部外傷合併皮血腫、臉、四肢、背擦傷、右耳併撕裂傷及右鎖骨骨折
    等傷害。丙○○於肇事後，未停車察看及為必要之救護措施，反另行起意，迅速
    駕車逃離現場。嗣經警於同日上午六時四十分許，循線在桃園縣桃園市○○○街
    八十六號前查獲被告，並測試其吐氣酒精濃度值高達每公升一點三五毫克，並於
    訊問過程中有意識模糊，多話及泥醉等情狀。
二、案經乙○○訴由桃園縣警察局八德分局報告臺灣桃園地方法院檢察署檢察官偵查
    起訴。
    理  由
一、訊據被告丙○○坦承右揭犯行不諱，核與告訴人乙○○於警訊、偵查時之指訴及
    證人即當時與被告同車之乘客甲○○、證人即現場目擊之呂明達於分別於警訊、
    偵查時之證述情節均屬相符（見偵卷第八頁背面、第九頁正面、第十一頁正面、
    第十二頁背面、第十三頁正面、第四十頁正面、第五十五頁背面），並有桃園縣
    警察局道路交通事故調查報告表、舉發違反道路交通管理事件通知單、酒精值測
    定單各一紙、車籍作業系統查詢認可資料二紙、測試觀察紀錄表一紙及現場遺留
    碎片照片二張、肇事車輛受損照片三張、現場照片三張、診斷證明書乙紙附卷可
    資佐證（見偵卷第十四頁、第十六頁至第二十三頁、第四十四頁）。而按飲酒後
    吐氣所含酒精成分超過每公升０、二五毫克以上者，不得駕車；又汽車行駛時，
    駕駛人應注意車前狀況，並隨時採取必要之安全措施，道路交通安全規則第一百
    十四條第二款、第九十四條第三項分別定有明文。被告為汽車駕駛人，考有合格
    之駕駛執照，有其駕駛執照影本乙紙在卷可憑（見偵卷第十六頁）自應熟諳上開
    規定，並應注意及之，且依其肇事當時天候為晴、日間自然光線充足、路面狀態
    乾燥無缺陷、道路型態為直路、且無障礙物、視距良好，有上開道路交通事故調
    查報告表足按，足認當時並無不能注意之情事，被告仍於酒醉後駕車行駛於前述
    路段，並疏未注意車前狀況，致撞及同向在前由告訴人乙○○騎乘之上開機車，
    致告訴人人車倒地而受有上揭傷害，其有過失甚明，且其過失與告訴人所受傷害
    結果間，亦足認有相當因果關係。再依照交通部運輸研究所七十九年八月對駕駛
    人行為之研究（酒醉駕車對駕駛行為之分析研究）指出，吐氣每公升酒精含量零
    點二五ｍｇ等於血液中酒精濃度（ＢｌｏｏｄＡｌｃｏｈｏｌＣｏｎｃｅｎｔ簡
    稱ＢＡＣ）百分之零點零五（亦即每１００ｍｌ血液中含５０ｍｇ酒精），而（
    １）ＢＡＣ到達百分之０‧２３至百分之０‧０５時，對駕駛能力之影響為：多
    數駕駛人心境逐漸變幻不定、視覺與反應靈敏性減弱、對速度及距離的判斷力差
    。對心理行為之影響為：觀察力逐漸欠缺、心情漸趨輕鬆、自信心增加、多話、
    精神狀態處於陶醉感。（２）ＢＡＣ到達百分之０‧０５至百分之０‧０８時，
    對駕駛能力之影響為：反應遲鈍、駕駛能力受損、遲而不決或決而不行。對心理
    行為之影響為：情緒鬆弛、感情與行為趨向誇張、肌肉不協調、精神處於興奮狀
    態。（３）ＢＡＣ到達百分之０‧０８至百分之０‧１５時，對駕駛能力之影響
    為：判斷力嚴重受到影響、能與精神協調受損、駕駛之體能困難增加。對心理行
    為之影響為：產生情緒異常現象、步伐不平穩、言語不清、反應惡劣、記憶及判
    斷力受損、精神處於錯亂狀態。（４）超過百分之０‧５，對駕駛人能力之影響
    為：無法開車。對心理行為之影響為：爛醉如泥、失去知覺可能致死、精神處於
    昏睡狀態。而被告於飲酒後為警查獲，其吐氣所含酒精成份為每公升一點三五毫
    克，等於血液中酒精濃度為百分之○點二七，參酌上開說明，對其駕車能力之影
    響至少為：判斷力嚴重受到影響、能與精神協調受損、駕駛之體能困難增加。對
    心理行為之影響則至少為：產生情緒異常現象、步伐不平穩、語言不清、反應惡
    劣、記憶及判斷力受損、精神處於錯亂狀態。另參考德國、美國之認定標準，對
    於酒精濃度呼氣已達每公升零點五五或血液濃度達百分之零點一一以上，肇事率
    為一般正常人之十倍，應認為已達「不能安全駕駛」之標準，亦經法務部八十八
    年五月十八日（八八）法檢字第○○一六六九號函釋甚明。另衡之被告係由後向
    前直撞在前正常行駛之告訴人所騎輕型機車，及證諸被告被查獲後於被訊問過程
    中有意識模糊，多話及泥醉等情狀；復佐以被告肇事後所測得之吐氣中酒精濃度
    值高達每公升一點三五毫克，已超出前開正常標準甚多，足徵其飲酒後確已達不
    能安全駕駛動力交通工具之程度，竟猶駕駛前開車輛行駛於道路上，並於肇事致
    告訴人受傷後，旋即另行起意，猶知逃離現場，是其當時精神狀態尚未達精神耗
    弱及心神喪失之狀態，故被告前開自白，顯與事實相符。從而，被告過失傷害人
    、服用酒類不能安全駕駛動力交通工具及肇事逃逸之犯行，事證均已明確，足堪
    認定，應予依法論科。
二、核被告所為，係犯刑法第一百八十五條之三服用酒類，不能安全駕駛動力交通工
    具而駕駛罪、同法第一百八十五條之四之肇事逃逸罪及同法第二百八十四條第一
    項前段之過失傷害罪。被告係酒醉駕車因而致人受傷，就其所犯過失傷害部分，
    應依道路交通管理處罰條例第八十六條第一項之規定，加重其刑。又被告所犯前
    開三罪，犯意各別，行為互異，罪名不同，應予分論併罰。爰審酌被告前即曾因
    酒醉駕車案件，經本院於八十九年五月六日判決判處罰金二萬元，甫於八十九年
    七月十日執行完畢，有臺灣高等法院被告全國前案紀錄表一份在卷可查，本應知
    所警惕，較一般人更加潔身自愛，卻仍於飲酒後吐氣時所含酒精濃度超出安全值
    甚多，顯不能安全駕駛交通工具之情況下，仍駕駛汽車，更因之肇事致他人受傷
    ，甚且於肇事後逃逸現場，置他人之生命安危於不顧，足認其藐視法律及輕忽他
    人生命、身體法益之心態明顯及其過失程度、犯罪所生之損害、犯罪後坦承認罪
    ，態度尚稱良好及尚未與告訴人乙○○達成和解，賠償其損害等一切情狀，就所
    犯上開三罪間，分別量處如主文所示之刑並依法定其應執行之刑。
據上論斷，應依刑事訴訟法第二百九十九條第一項前段，道路交通管理處罰條例第八
十六條第一項，刑法第一百八十五條之三、第一百八十五條之四、第二百八十四條第
一項前段、第五十一條第五款，罰金罰鍰提高標準條例第一條前段，判決如主文。
本案經檢察官崔秉君到庭執行職務。
中      華      民      國      九十二      年    一    月    二    日
                                  臺灣桃園地方法院刑事交通法庭
                                      法  官    張  震  武
右正本證明與原本無異。
如不服本判決，應於判決送達後十日內向本院提出上訴狀( 應附繕本 )，上訴於
臺灣高等法院。
                                      書記官    賴  玉  真
中        華        民        國   九十二   年   一   月    六    日
附錄本案論罪科刑法條全文：
中華民國刑法第一百八十五條之三
服用毒品、麻醉藥品、酒類或其他相類之物，不能安全駕駛動力交通工具而駕駛者，
處一年以下有期徒刑、拘役或三萬元以下罰金。
中華民國刑法第一百八十五條之四
駕駛動力交通工具肇事，致人死傷而逃逸者，處六月以上五年以下有期徒刑。
刑法第二百八十四條
因過失傷害人者，處六月以下有期徒刑、拘役或五百元以下罰金。致重傷者，處一年
以下有期徒刑、拘役或五百元下罰金。
道路交通管理處罰條例第八十六條
汽車駕駛人，無駕駛執照駕車、酒醉駕車、吸食毒品或迷幻藥駕車、行駛人行道或行
經行人穿越道不依規定讓行人優先通行，因而致人受傷或死亡，依法應負刑事責任者
，加重其刑至二分之一。
汽車駕駛人，在快車道依規定駕車行駛，因行人或慢車不依規定，擅自進入快車道，
而致人受傷或死亡，依法應負刑事責任者，減輕其刑。


司法院資訊處製作；財團法人民間司法改革基金會備份。
